臺灣臺中地方法院刑事判決　　　　　　　　　　　　　　九十三年度易字第五九號
　　公　訴　人　臺灣臺中地方法院檢察署檢察官
　　被　　　告　乙○○
右列被告因恐嚇取財案件，經檢察官提起公訴（九十二年度偵字第一三０六０號），
本院合議庭裁定依簡式審判程序審理，判決如左：
    主  文
乙○○幫助連續意圖為自己不法之所有，以恐嚇使人將本人之物交付，處有期徒刑
月，如易科罰金，以佰元折算壹日。緩刑貳年。
    事  實
一、乙○○因有新臺幣（下同）一萬元之債務急需處理，於民國九十一年七月初，見
    報紙刊登如借用帳戶可幫忙解決債務之廣告，即依報載電話與姓名年籍不詳之成
    年男子聯絡，其明知其與該名成年男子並不相識，且該名成年男子租用帳戶係為
    供人提、存款之用，已能預見將自己存摺、帳戶出租予該等人使用，將可能被作
    為財產上犯罪之工具，竟為圖能清償債務，而基於縱若該名成年男子租用其存簿
    、提款卡、密碼後，自行或轉交他人用以實施犯罪，供作被害人匯款之用，仍不
    違背其本意之幫助使用其帳戶者向他人恐嚇取財之不確定故意，於該姓名年籍不
    詳之成年男子代其解決該筆一萬元之債務後，在臺中市○○路附近，將自己開設
    在臺中市○區○○路三五六號旱溪郵局局號○○二一二四─二號、帳號○三○三
    三九─五號帳戶之存摺、金融卡（含密碼）等，交付予該名成年男子，出借一個
    月，而容任他人使用其帳戶遂行犯罪。之後，該名成年男子人果將乙○○上開帳
    戶轉交予不詳人士組成之竊車勒贖集團，該竊車勒贖集團乃共同基於意圖為自己
    不法所有之概括犯意聯絡，連續於：
（一）九十一年七月十五日下午三時許，在高雄市○○區○○街一五二號前，竊取丁○○所有停放在該處之車號ＹＶ─七○九六號自用小客車，並於同年月十五日
      至十九日間某日，以電話恐嚇丁○○，揚稱：如欲取回該車，必須將二萬元匯
      入指定之乙○○前開郵局帳戶，否則車子就找不回來等語，致丁○○心生畏懼
      ，依指示於九十一年七月十九日匯入二萬元至乙○○前開帳戶，惟仍未順利取
      回該車。迄至同年月三十日晚上九時二十分許，始在高雄市三民區○○○路二
      八八巷口為警方尋獲。
（二）九十一年七月十七日上午九時許，在高雄市○○區○○路四三八號前，竊取侯
      繡蘭所有，交由王祟宇使用停放在該處之車號Ｐ四─五五○七號自用小客車，
      並於同年月二十一日二十三時許及同年月二十二日上午八時許，以電話恐嚇甲○○，揚稱：如欲取回該車，必須將三萬元匯入指定之乙○○前開郵局帳戶，
      方得取回該車等語，致甲○○心生畏懼，依指示於同年月二十二日上午八時三
      十分許，匯入三萬元至乙○○前開帳戶，卻仍未尋獲該車。
（三）九十一年七月二十三日上午九時許，在台南縣佳里鎮○○路一一七之四六號前
      ，竊取湯錦冷所有，由丙○○所使用停放在該處之車牌號碼Ｄ五─○九三三號
      自用小客車，並於同年月二十五日晚間十時許，以電話恐嚇丙○○，揚稱：如
      欲取回該車，必須將二萬元匯入指定之乙○○前開郵局帳戶，方得在臺南縣佳
      里綜合醫院停車場取回該車等語，致丙○○心生畏懼，依指示於九十二年七月
      二十六日匯入二萬元至乙○○前開帳戶，卻仍未尋獲該車。
    嗣因陳幸賜於竊得前開車牌號碼Ｄ五─○九三三號自用小客車後，將車牌卸下，
    改懸掛以不詳方法取得之偽造Ｓ七─四三九九號車牌使用，再於九十一年八月十
    九日下午六時三十分許，將車借給翁勝利使用，於九十一年八月二十日十四時許
    ，翁勝利駕駛前開懸掛偽造之Ｓ七─四三九九號車牌之自用小客車，途經高雄縣
    鳳山市○○路一六○號前時，為警盤查發現車號與車身不符，且車身為丙○○所
    報失竊之贓車，始循線查知上情。
二、案經臺灣高雄地方法院檢察署檢察官自動檢舉後，呈請臺灣高等法院檢察署檢察
    長令轉臺灣臺中地方法院檢察署檢察官偵查起訴。
    理  由
一、被告乙○○對於其因有一萬元之債務急需解決，雖能預見刊登廣告租用他人作為
    提、存款使用之人，將可能以所租用之存摺、帳戶遂行財產上犯罪之目的，仍於
    右揭時、地，依報載廣告刊登之電話與姓名年籍不詳之成年男子聯繫，並於該名
    成年男子代其處理該筆一萬元之債務後，將自己開設在臺中市○區○○路三五六
    號旱溪郵局局號○○二一二四─二號、帳號○三○三三九─五號帳戶之存摺、金
    融卡（含密碼）等，交付予該名素不相識之成年男子，出借一個月等事實，業於
    偵查中坦承不諱，復於本院審理時為認罪之陳述，且查：
（一）被告乙○○交付前開郵局帳戶資料予該名姓名年籍不詳之成年男子後，該名成
      年男子乃轉交予不詳人士組成之竊車勒贖集團，而該竊車勒贖集團乃先後竊得
      車牌號碼ＹＶ─七０九六號、Ｐ四─五五０七號、Ｄ五─０九三三號自小客車
      ，並以電話恐嚇被害人丁○○、甲○○、丙○○匯款至所指定帳戶（即被告所
      出借之前開郵局帳戶），各該被害人因心生畏懼遂依指示將二萬元、三萬元、
      二萬元匯入被告前開郵局帳戶內等情，則據被害人丁○○之姐康琬琪、甲○○
      、丙○○於警訊時指訴明確，並有郵政國內匯款執據二紙、贓物認領保管收據
      一紙、車輛車牌失竊作業─查詢車輛認可資料一份、臺南縣警察局車輛遺失電
      腦輸入單、高雄市政府警察局三民第二分局車輛尋獲電腦輸入單各一紙附卷可
      稽，各該被害人之指訴堪信實在。
（二）又今日一般人至郵局或銀行開設帳戶並非難事，如非供犯罪之非法使用，衡情
      ，自無置自己名義帳戶不用，而出價取得他人帳戶使用之必要。且金融存款帳
      戶事關存戶個人財產權益之保障，其與存戶印鑑章結合，具高度專有性，除非
      本人或與本人親密關係者，難認有何理由可自由流通使用該存摺、印章，一般
      人皆有妥為保管防阻他人任意使用之認識，縱因特殊情況偶有交付他人使用之
      需，亦必然深入瞭解用途後再行提供以使用，方符常情。而該等專有物品如落
      入不明人士手中，極易被利用為與財產有關之犯罪工具，此又係具備一般生活
      智識者皆能體察之常識；參以邇來竊車勒贖集團使用他人存摺作為指示被害人
      匯款工具之犯罪類型層出不窮，並廣經媒體披載，凡對社會動態尚非全然不予
      關注者均能知曉。在本件中，被告乙○○於出借前開郵局帳戶時，已係二十八
      歲之成年男子，具一般智識程度，對於上開各情，自有認識，其又自承借用帳
      戶者有言明係供他人提、存款使用，竟仍將自己前開郵局帳戶之存簿、提款卡
      、密碼出借予素不相識之人，其主觀上顯具有縱使該名成年男子自行或自該名
      成年男子處取得該存簿、提款卡及密碼者持以作為恐嚇取財之用，亦不違背其
      本意之不確定故意至明。而被告僅係單純依報載廣告出借前開郵局帳戶之存簿
      、提款卡及密碼予姓名年籍不詳之成年男子，並未參與上述竊車勒贖集團之恐
      嚇取財構成要件行為，主觀上僅係基於幫助他人恐嚇取財之意思，亦屬無疑。
（三）綜上所陳，被告前開自白，確與事實相符，堪予信採。此外，本案查獲之經過
      ，又經另案被告陳幸賜於臺灣高雄地方法院檢察署檢察官偵訊時，另案被告翁
      勝利於警訊及臺灣高雄地方法院檢察署檢察官偵訊時分別供述明確，並有高雄
      市政府警察局三民第二分局扣押筆錄一份、照片九張在卷可憑。從而，本件事
      證明確，被告右開犯行，洵堪認定。
二、查不詳人士組成之竊車勒贖集團共同基於意圖為自己不法所有之概括犯意聯絡，
    於事實欄一(一)(二)(三)所示之時、地竊取各該被害人車輛後，以打電話恐嚇匯款贖車
    之方式，致使各該被害人因心生畏怖而依指示款項匯入被告前開郵局帳戶內，核
    該集團成員於竊車後以電話恐嚇匯款贖車部分犯行，係連續犯刑法第三百四十六
    條第一項之恐嚇取財罪。而被告乙○○提供前開郵局帳戶予姓名年籍不詳之成年
    男子，再由該成年男子轉交予該竊車勒贖集團作為恐嚇取財之用，其主觀上係以
    幫助他人犯罪之意思而參與犯罪構成要件以外之行為，核其所為，係犯刑法第三
    十條第一項、第三百四十六條第一項之幫助恐嚇取財罪，應依同法第三十條第二
    項之規定減輕其刑。爰審酌被告前無任何犯罪紀錄，素行良好，有臺灣臺中地方
    法院檢察署刑案資料查註紀錄表、臺灣高等法院被告全國前案紀錄表各一份可按
    ，其係因一時債務逼緊，始貪圖出借帳戶得償還債務之利益而違犯右開犯行，犯
    罪之動機、目的單純，但為圖小利，竟枉顧出借個人帳戶予陌生人可能淪為犯罪
    集團或個人犯罪之工具，助長財產犯罪者遂行其恐嚇取財之目的，同時使恐嚇取
    財者得以隱匿真實身分，增加查緝上述竊車勒贖集團之困難，助長犯罪氣焰，危
    害社會治安；惟考之被告出借之帳戶只有一個，數量甚微，被害人丁○○、甲○○、丙○○遭恐嚇匯款之金額非鉅，被告因而獲取之利益為償還債務一萬元，所
    得利益不多，暨被告犯後已坦認犯行，知所錯誤，態度良好等一切情狀，量處如
    主文所示之刑，並諭知易科罰金之折算標準，以示懲儆。末查，被告前未曾受有
    期徒刑以上刑之宣告，已如前述，其因一時欠債心急，誤觸法網，經此偵審程序
    ，當知所警惕，信無再犯之虞，本院認所宣告之刑，以暫不執行為當，爰併予宣
    告緩刑二年，以啟自新。至於被告出借之前開郵局帳戶之存簿、提款卡等物，雖
    係被告所有並供違犯本件犯罪所用之物，但均未據扣案，又無證據證明該等物件
    仍屬存在，為免日後執行困難，爰不諭知沒收，附此明。
據上論斷，應依刑事訴訟法第二百七十三條之一第一項、第二百九十九條第一項前段
，刑法第三十條第一項、第二項、第三百四十六條第一項、第四十一條第一項前段、
第七十四條第一款，罰金罰鍰提高標準條例第一條前段、第二條，判決如主文。
中      華      民      國      九十三      年    一    月    二十八    日
                                臺灣臺中地方法院刑事第二庭
                                        法  官  莊  嘉  蕙
右正本證明與原本無異。
如不服本判決，應於送達後十日內向本院提出上訴狀（須附繕本），上訴於臺灣高等
法院臺中分院。
                                        書記官
中      華      民      國      九十三      年    一    月    二十八    日
附錄論罪科刑法條
中華民國刑法第三百四十六條第一項
意圖為自己或第三人不法之所有，以恐嚇使人將本人或第三人之物交付者，處六月以
上五年以下有期徒刑，得併科一千元以下罰金。
